【裁判字號】    99,簡上,213
【裁判日期】    991109
【裁判案由】    給付票款
【裁判全文】
臺灣板橋地方法院民事判決             99年度簡上字第213號
上  訴  人  戊○○
            甲○○
被  上訴人  丙○○
訴訟代理人  翁顯杰律師
複  代理人  丁○○
上列當事人間給付票款事件，上訴人對於中華民國99年6月29日
臺灣板橋地方法院板橋簡易庭99年度板簡字第210號第一審判決
提起上訴，本院於99年10月26日言詞辯論終結，判決如下：
    主  文
上訴駁回。
第二審訴訟費用由上訴人連帶負擔。
    事實及理由
一、上訴人戊○○經合法通知，未於言詞辯論期日到場，核無民
    事訴訟法第386條所列各款情形，爰依被上訴人聲請，由其
    一造辯論而為判決。
二、被上訴人起訴主張：被上訴人持有戊○○簽發、上訴人甲○○背書、票號0000000號、發票日民國97年1月3日、到期日
    99年1月5日、未記載受款人、面額新台幣（下同）20萬元、
    免除作成拒絕付款證書之本票1紙（下稱系爭本票），詎屆
    期提示不獲兌現，爰依票據法律關係，求為命戊○○、甲○○應連帶給付20萬元，及自99年1月5日起至清償日止，按年
    息百分之6計算之利息（原審判決戊○○、甲○○應如數連
    帶給付，並為准、免假執行之宣告，戊○○、甲○○不服提
    起上訴）。並答辯聲明：上訴駁回。
三、戊○○、甲○○則以：戊○○即憶童年休閒農園（憶童年活
    力養生館）邀甲○○為連帶保證人，於97年1月1日與被上訴
    人之女乙○○簽訂合作契約書（下稱系爭契約），由戊○○
    提供漆彈活動場地予乙○○做為漆彈相關活動使用，依系爭
    契約第4條約定，乙○○須分3期支付戊○○履約保證金每期
    20萬元，共計60萬元，戊○○為履行提供場地之保證，則簽
    發包括系爭本票在內之面額各20萬元本票3紙，經甲○○背
    書而交付乙○○（上開本票依系爭契約第5條第4項約定，性
    質上僅為「保管條」），倘乙○○完成系爭契約第5條第3項
    有關預估來園人數之約定，上開本票即轉換為退還保證金之
    票據。迨至97年9月間，雙方對於合作經營方式發生爭執，
    乙○○非但私自變造系爭契約內容，並侵吞97年3月至6月共
    1,595人次之門票收入15萬9,500元，且未履行系爭契約第5
    條第3項之保證責任，戊○○、甲○○自無兌現系爭本票之
    義務。詎乙○○於97年12月25日訴請戊○○履行契約，經本
    院以98年度訴字第248號判決乙○○敗訴後，乙○○心有未
    甘，為逃避票據當事人間之抗辯，竟明知系爭本票僅為系爭
    契約履行之保證，並非票據權利之轉讓，而惡意將系爭本票
    讓與知情之被上訴人，是被上訴人既為惡意取得及無對價或
    以不相當對價取得系爭本票，即不得享有優於前手之權利，
    戊○○、甲○○自無給付票款之義務等語，資為抗辯。並上
    訴聲明：(一)原判決廢棄；(二)被上訴人在第一審之訴駁回。
四、查戊○○即憶童年休閒農園（憶童年活力養生館）邀甲○○
    為連帶保證人，於97年1月1日與被上訴人之女乙○○簽訂系
    爭契約，由戊○○提供漆彈活動場地予乙○○做為漆彈相關
    活動使用，依系爭契約第4條約定，乙○○須分3期支付戊○○履約保證金每期20萬元，共計60萬元，戊○○為履行提供
    場地之保證，則簽發包括系爭本票在內之面額各20萬元本票
    3紙，經甲○○背書而交付乙○○，乙○○再將系爭本票轉
    讓予被上訴人，被上訴人屆期提示不獲兌現之事實，有系爭
    契約、系爭本票在卷可稽（原審卷第26至28頁、第4頁），
    且為兩造所不爭執，自堪信為真實。
五、戊○○、甲○○抗辯被上訴人係惡意取得及無對價或以不相
    當對價取得系爭本票等情，則為被上訴人所否認。經查：
  (一)按票據行為，為不要因行為，執票人不負證明關於給付之原
    因之責任，如票據債務人主張執票人取得票據出於惡意或詐
    欺時，則應由該債務人負舉證之責（最高法院64年台上字第
    1540號判例參照），此乃貫徹票據行為文義性及無因性基本
    理論所為之舉證責任分配。查戊○○、甲○○抗辯被上訴人
    係於乙○○與戊○○間履行契約事件訴訟敗訴後，始惡意取
    得系爭本票之事實，依上開說明，自應負舉證之責，惟渠等
    並未積極舉證以實其說，所辯即難遽信為真實。
  (二)戊○○、甲○○已自承乙○○為支付戊○○履約保證金60萬
    元，乃向被上訴人借款60萬元，用作履約保證金之支付等語
    （原審卷第68頁），且被上訴人主張上開60萬元借款，其係
    交付乙○○金額各20萬元支票3紙，再由乙○○交付戊○○
    ，其中第1、2期支付保證金之支票，分別於97年1月5日及同
    年3月5日兌現，而第3期支票則由被上訴人直接支付現金20
    萬元予戊○○後，由被上訴人收回並撕毀等情，亦為戊○○
    、甲○○所不爭執，參以乙○○與戊○○於97年1月1日簽訂
    系爭契約，乙○○交付上開被上訴人簽發、面額各20萬元支
    票3紙予戊○○作為保證金之支付，而戊○○亦相對地交付
    包括系爭支票在內、面額各20萬元本票3紙予乙○○作為返
    還保證金之擔保等情，業如前述，可見被上訴人主張其借款
    60萬元予乙○○以支付戊○○履約保證金，乙○○於97年1
    月1日系爭契約簽訂後隔1、2天，即交付系爭本票予伊，以
    作為清償之用等情，洵堪信為真實。是被上訴人既係借款60
    萬元予乙○○，再於系爭契約簽訂後隔1、2天，即由乙○○
    交付戊○○簽發、甲○○背書之包括系爭本票在內之面額各
    20萬元本票3紙予被上訴人，以清償前開60萬元借款債務，
    顯見被上訴人並非惡意取得系爭本票，亦非無對價或以不相
    當對價取得系爭本票。
  (三)戊○○、甲○○復抗辯系爭本票依系爭契約第5條第4項約定
    ，性質上僅為「保管條」，其交付係供作系爭契約履行之保
    證，並非票據權利之轉讓云云。惟查，系爭本票並無禁止背
    書轉讓之記載，且戊○○、甲○○自承倘乙○○完成系爭契
    約第5條第3項有關預估來園人數之約定，系爭本票即轉換為
    退還保證金之票據等語，亦如前述，可見系爭本票本得自由
    轉讓，其客觀上顯為可流通之票據，難謂性質上僅屬保管條
    而已，是戊○○、甲○○前開所辯仍無可採，併此敘明。
六、按本票到期不獲付款時，執票人於行使或保全本票上權利之
    行為後，對於背書人、發票人及本票上其他債務人得行使追
    索權；發票人、背書人及其他票據債務人，對於執票人連帶
    負責；執票人向本票債務人行使追索權時，得要求自到期日
    起如無約定利率者，依年利率6釐計算之利息，票據法第124
    條、第85條第1項、第96條第1項、第97條第1項第2款分別定
    有明文。查被上訴人持有戊○○簽發、甲○○背書、到期日
    99年1月5日、面額20萬元、免除作成拒絕付款證書之系爭本
    票，屆期提示不獲兌現，依上開說明，自得請求戊○○、甲○○連帶給付票款20萬元，及自到期日99年1月5日起至清償
    日止，按年息百分之6計算之利息。
七、綜上所述，被上訴人依票據法律關係，請求戊○○、甲○○
    連帶給付20萬元，及自99年1月5日起至清償日止，按年息百
    分之6計算之利息，自屬應予准許。原審為戊○○、甲○○
    敗訴之判決，並為准、免假執行之宣告，核無違誤，上訴論
    旨指摘原判決不當，求予廢棄改判，為無理由。
八、兩造其餘之攻擊或防禦方法及未經援用之證據，經本院斟酌
    後，認為均不足以影響本判決之結果，自無逐一詳予論駁之
    必要，併此敘明。
九、據上論結，本件上訴為無理由，依民事訴訟法第436條之1第
    3項、第463條、第385條第1項前段、第449條第1項、第85條
    第2項，判決如主文。
中    華    民    國    99    年    11    月    9     日
                  民事第二庭    審判長法  官  陳麗玲
                                      法  官  鍾啟煌
                                      法  官  連士綱
以上正本證明與原本無異
本判決不得上訴
中    華    民    國    99    年    11    月    9     日
                                      書記官  吳俞玲

司法院資訊處製作；財團法人民間司法改革基金會備份。
